【裁判字號】    96,訴,5028
【裁判日期】    970110
【裁判案由】    毒品危害防制條例
【裁判全文】
臺灣高雄地方法院刑事判決              96年度訴字第5028號
公  訴  人  臺灣高雄地方法院檢察署檢察官
被      告  甲○○
上列被告因毒品危害防制條例案件，經檢察官提起公訴（96年度
毒偵字第8662號），嗣因被告就被訴事實為有罪之陳述，經本院
合議庭裁定由受命法官獨任依簡式審判程序審理，本院判決如下
：
    主  文
甲○○施用第一級毒品，累犯，處有期徒刑拾月。扣案之第二級
毒品甲基安非他命壹小包（含包裝袋，驗前淨重零點貳伍公克、
驗後淨重零點貳肆捌公克）沒收銷燬之。
    事  實
一、甲○○前因施用毒品案件，經本院裁定送觀察勒戒後，因仍
    有繼續施用傾向而送強制戒治，於民國90年10月25日因停止
    其處分出監；復於94年間，再因施用毒品案件，經本院分別
    判處有期徒刑1 年、10月、8 月、6 月確定，應執行有期徒
    刑2 年8 月確定，經分別減刑後應執行之刑為1 年4 月，於
    96 年7月16日因徒刑執行完畢出監。詎仍不知悔改，又基於
    施用施用第一級毒品海洛因及第二級毒品甲基安非他命之犯
    意，於96年9 月12日下午8 時許，在高雄縣鳳山市○○街16
    號2 樓住處廁所內，將安非他命摻水溶解，然後加入海洛因
    混合，再以針筒注射之方式，同時施用第一級毒品海洛因及
    第二級毒品甲基安非他命1 次。嗣經甲○○之父親王清澤告
    發，於96年9 月13日20時30分許，警經王清澤之同意，進入
    其位於高雄縣鳳山市○○街16號2 樓之住所搜索，並採集甲
    ○○尿液送驗，其呈現嗎啡、甲基安非他命陽性反應，另扣
    得甲基安非他命1 包（驗前淨重0.25公克、驗後淨重0.248
    公克），始悉上情。
二、案經高雄縣政府警察局鳳山分局報告臺灣高雄地方法院檢察
    署檢察官偵查起訴。
    理  由
一、按本件被告甲○○所犯係死刑、無期徒刑、最輕本刑為3 年
    以上有期徒刑以外之罪，其於準備程序就前揭被訴事實為有
    罪之陳述，經受命法官告知簡式審判程序之旨，並聽取其與
    公訴人之意見後，本院認無不得或不宜改依簡式審判程序進
    行之處，爰依刑事訴訟法第273 條之1 第1 項、第284 條之
    1 ，裁定本件由受命法官獨任進行簡式審判程序，合先敘明
    。
二、上揭施用毒品之事實，已據被告甲○○於本院審理中坦承不
    諱，且其為警查獲時所採取之尿液，經送請檢驗結果，施用
    海洛因代謝而出之嗎啡及甲基安非他命呈陽性反應，有臺灣
    檢驗科技股份有限公司96年10月2 日報告編號KＺ0000000000
    00號濫用藥物尿液檢驗報告、高雄縣政府警察局鳳山分局偵
    辦毒品案件嫌疑人尿液採集編號對照表（尿液編號388） 各
    1 份附卷可稽（見偵一卷第14頁、警卷第8 頁），而海洛因
    施用入人體後，水解還原成嗎啡，再循嗎啡之代謝方式排出
    體外，已據行政院衛生署藥物食品檢驗局（73）藥檢壹字第
    30221 號函說明綦詳，足認被告所施用之毒品應屬海洛因無
    訛。又扣案之晶體1 小包，經送驗結果，均含第二級毒品甲
    基安非他命成分，驗前淨重0.25公克，驗後淨重0.248 公克
    ，此亦有高雄醫學大學附設中和紀念醫院96年12月18日報告
    編號：0000-000號檢驗報告在卷可參（見本院卷第33頁）。
    是被告上開自白核與事實相符，自可採為認定事實之證據。
    又被告曾受事實欄所載之觀察、勒戒及強制戒治處分，並於
    強制戒治處分執行完畢後5 年內，再犯施用毒品罪而判處徒
    刑執行完畢等事實，亦有卷附本院院內索引卡紀錄表報表、
    臺灣高等法院被告前案紀錄表各1 份在卷可按（見本院卷第
    4 頁至第16頁）。按毒品危害防制條例第20條、第23條於93
    年1 月9 日修正施行後，將施用毒品之刑事處遇程序，區分
    為「初犯」及「五年內再犯」、「五年後再犯」3 種，其立
    法理由謂：「初犯」經觀察、勒戒或強制戒治執行完畢釋放
    後，「五年內再犯」者，因其再犯率甚高，原實施之觀察、
    勒戒及強制戒治既已無法收其實效，爰依法追訴或裁定交付
    審理。至於經觀察、勒戒或強制戒治執行完畢釋放後，「五
    年後再犯」者，前所實施之觀察、勒戒或強制戒治已足以遮
    斷其施用毒品之毒癮，為期自新及協助其斷除毒癮，仍適用
    「初犯」規定，先經觀察、勒戒或強制戒治之程序。從而依
    修正後之規定，僅限於「初犯」及「五年後再犯」二種情形
    ，始應先經觀察、勒戒或強制戒治程序。倘被告於5 年內已
    再犯，經依法追訴處罰，縱其第3 次再度施用毒品之時間，
    在初犯經觀察、勒戒或強制戒治執行完畢釋放5 年以後，已
    不合於「五年後再犯」之規定，且因已於「五年內再犯」，
    顯見其再犯率甚高，原實施觀察、勒戒或強制戒治，已無法
    收其實效，即應依該條例第10條處罰，此有最高法院95年第
    7 次刑事庭決議要旨可參。從而，被告於前開初犯強制戒治
    執行完畢釋放後「五年內再犯」施用毒品罪，並經依法追訴
    處罰完畢，而本件被告再度施用毒品罪，已不合於「五年後
    再犯」之規定，揆諸前揭說明即應依毒品危害防制條例第10
    條第1 項、第2 項施用第一級、第二級毒品罪加以處罰。職
    是，本件事證明確，被告犯行洵堪認定，洵堪採為論罪科刑
    之依據。
三、查海洛因屬毒品危害防制條例第2 條第2 項第1 款所稱之第
    一級毒品，甲基安非他命屬於同條項第2 款所稱之第二級毒
    品，均不得持有、施用。被告竟持之以施用，核其所為，係
    犯毒品危害防制條例第10條第1 項之施用第一級毒品罪、同
    條例第2 項之施用第二級毒品罪；而施用毒品前後持有該毒
    品之低度行為，應被其施用之高度行為所吸收，不另論罪。
    查被告係將安非他命摻水溶解，然後加入海洛因混合，再以
    針筒注射之方式同時施用，為其所自陳；核與尿液檢驗結果
    係同時呈現上開2 種毒品陽性反應相符，此亦有上開尿液檢
    驗報告附卷可憑，因認被告之供述係屬可採。從而，被告以
    一個施用行為同時觸犯施用第一級、第二級毒品罪，為想像
    競合犯，應從一較重之施用第一級毒品罪處斷；公訴人認應
    為數罪併罰，尚有未洽。又被告曾犯如事實欄所載之前科，
    有卷附臺灣高等法院被告前案紀錄表與臺灣高雄地方法院檢
    察署刑案資料查註紀錄表各1 份在卷可佐，其於96年7 月16
    日受有期徒刑執行完畢後，5 年內再於96年9 月12日故意犯
    本件有期徒刑以上之罪，為累犯，應依刑法第47條第1 項規
    定，論以累犯，並加重其刑。爰審酌被告前所為施用毒品犯
    行，業經觀察、勒戒程序後，再犯前開施用毒品罪，復於執
    行完畢後不到2 個月，猶再犯本件施用毒品罪，顯見其毒癮
    非淺，無法體認施用毒品除戕害自身健康外，對社會秩序亦
    產生不良影響，並考量被告犯後坦承犯行，尚知悔悟等一切
    情狀，量處如主文所示之刑，以示懲儆。扣押之毒品甲基安
    非他命1 小包（驗前淨重0.25公克、驗後淨重0.248 公克，
    然因海洛因毒品附著於包裝袋上剝離不易，應將包裝袋視為
    海洛因毒品整體之一部，而須另含包裝袋），不問屬於被告
    與否，依毒品危害防制條例第18條第1 項前段規定宣告沒收
    併銷燬之。至鑑驗耗用之毒品既已滅失，自無庸宣告沒收。
據上論斷，應依刑事訴訟法第273 條之1 第1 項、第284 條之1
、第299 條第1 項前段，毒品危害防制條例第10條第1 項、第2
項、第18條第1 項前段，刑法第11條、第55條、第47條第1 項，
判決如主文。
本案經檢察官乙○○到庭執行職務。
中    華    民    國    97    年    1     月    10    日
                  刑事第二庭    法  官  呂明燕
以上正本證明與原本無異。
如不服本判決應於收受本判決後10日內向本院提出上訴書狀，並
應敘述具體理由，如未敘述上訴理由者，應於上訴期間屆滿後20
日內補提理由書狀於本院（均須按他造當事人之人數附繕本）「
切勿逕送上級法院」。
中    華    民    國    97    年    1     月    11    日
                                書記官  陳瓊芳
附錄本判決論罪之法條：
毒品危害防制條例第10條
施用第一級毒品者，處6月以上5年以下有期徒刑。
施用第二級毒品者，處3年以下有期徒刑。


司法院資訊處製作；財團法人民間司法改革基金會備份。
